臺灣新北地方法院三重簡易庭民事判決
                                  110年度重簡字第2090號
原      告  楊祐顗  
訴訟代理人  陳敬豐律師
被      告  李結文  



上列當事人間請求侵權行為損害賠償事件，原告提起刑事附帶民
事訴訟（110年度審交附民字第589號），經刑事庭裁定移送審理
，於民國111年11月25日言詞辯論終結，本院判決如下：
    主  文
被告應給付原告新臺幣2,624,204元，及自民國110年9月28日起
至清償日止，按年息5％計算之利息。
原告其餘之訴駁回。
本判決原告勝訴部分得假執行。
原告其餘假執行之聲請駁回。
    事  實  及  理  由
壹、程序方面
　　被告經合法通知，未於最後言詞辯論期日到場，核無民事訴
    訟法第386條各款所列各款情形，爰依原告之聲請，准由其
    一造辯論而為判決。
貳、實體方面
一、原告主張：
    被告於民國109年10月18日某時，駕駛車牌號碼000-0000號
    自用小客車，沿新北市新莊區疏洪西路往五股方向行駛，嗣
    於同日13時4 分許，行經疏洪西路及化成路之際，本應注意
    遵守燈光號誌，面對圓形紅燈表示禁止通行，不得超越停止
    線或進入路口，並應注意車前狀況，而依當時天氣晴、日間
    自然光線、市區道路、柏油路面乾燥、無缺陷、無障礙物，
    且視距良好等情，並無不能注意之情事，竟疏未注意及此，
    未減速而往前直行，適原告騎乘車牌號碼000-000 號普通重
    型機車搭載訴外人蔡亜臻，與訴外人藍元志騎乘車牌號碼00
    0-0000號普通重型機車，均於上開路口停等紅燈，被告駕駛
    之車輛自後方撞擊原告及藍元志騎乘之車輛，致原告、蔡亜
    臻及藍元志均人車倒地，訴外人蔡亜臻於到院前即全身多處
    外傷而創傷性休克死亡，原告亦因而受有骨盆骨折、左股骨
    頸骨折、骨盆腔內出血等重傷害。上情經鈞院刑事庭以110
    年度審交訴字第32號刑事判決判被告犯過失致人於死罪，處
    有期徒刑6月，如易科罰金，以新臺幣（下同）1,000元折算
    1日，臺灣新北地方檢察署檢察官不服提起上訴後，經臺灣
    高等法院撤銷前判決，改判處有期徒刑1年確定在案，原告
    並因而受有下列損害：
　　⒈醫療費用35萬8,243元：原告因本件事故而於109年10月18
      日至天主教輔仁大學附設醫院（下稱輔大醫院）急診治療
      並住院32日，支出急診費用1,075元及住院費用27萬9,998
      元，嗣後以救護車轉診至寶建醫療社團法人寶建醫院（下
      稱寶建醫院）再續住院，支出救護車轉診費用2萬7,170元
      及住院費用5萬元，共計花費醫療費用35萬8,243元。
　　⒉看護費用：
　　①原告因本件傷勢而自109年10月18日起即於輔大醫院（至10
      9年11月19日）及屏東寶建醫院（109年11月19日至同年12
      月6日）住院治療，計至109年12月6日止，共計49日之期
      間均由親屬進行看護，以一日3,000元計算，共計受有14
      萬7,000元之損害。
　　②又原告因有住院看護及日常協助之需求，而由親屬進行看
      護計3個月，以一日1萬5,000元計算，共受有13萬5,000元
      之看護費用損害。
　　⒊工作損失60萬0,131元：原告因本件傷勢，自109年10月18
      日起至111年4月13日止，共計542天均無法工作，以其於
      事故發生時每月平均薪資3萬3,702元為標準計算，共計受
      有60萬0,131元（計算式：542/365.25×12×3萬3,702，元
      以下四捨五入）之工作損失。
　　⒋勞動能力減損142萬8,462元：
　　　依高雄醫學大學紀念醫院鑑定結果，可知原告之勞動能力
      確實因本件事故而受有21％之損害。爰以原告於事故發生
      時約38歲，自被告收受起訴狀繕本之110年9月3日起，計
      至法定退休年齡之65歲為止，依霍夫曼式計算法計算，認
      原告所受有之勞動能力減損共計142萬8,462元。
　　⒌被害人蔡亜臻之喪葬費用106萬4,000元：
　　　被害人蔡亜臻為原告之配偶，因本件事故而死亡，原告因
      而支出喪葬費用106萬4,000元。
　　⒍另就原告之體傷部分請求慰撫金150萬元，原告配偶死亡之
      部分請求300萬元，共計450萬元。
　　⒎又就原告已領取之強制險部分，分別為體傷部分15萬2,940
      元，被害人蔡亜臻死亡之部分66萬6,000元。經扣除後，
      被告尚應給付原告共計1,024萬4,000元。
　　爰依侵權行為之法律關係提起本訴，並聲明：㈠被告應給付
    原告1,024萬4,000元及自起訴狀繕本送達翌日起至清償日止
    ，按年息5％計算之利息。㈡願供擔保，請准宣告假執行。
二、被告則到庭陳述：不爭執肇事責任，但無力清償等語。
三、得心證之理由：
（一）原告主張被告於前揭時地因不遵守燈光號誌，面對紅燈仍
      未減速繼續直行之過失，致碰撞由原告所駕駛之普通重型
      機車，致其乘客即被害人蔡亜臻人車倒地，全身多處外傷
      而創傷性休克死亡，原告亦因而受有骨盆骨折、左股骨頸
      骨折、骨盆腔內出血等重傷害等事實，業據提出國仁醫院
      診斷證明書、醫療費用單據、被害人蔡亜臻之喪葬費用收
      據等件為證（本院卷一第61至69頁、第77頁），且為被告
      所不爭執，被告並因而犯過失致人於死罪，經本院刑事庭
      以110年度審交訴字第32號刑事判決判被告處有期徒刑6月
      ，如易科罰金，以1,000元折算1日，臺灣新北地方檢察署
      檢察官不服提起上訴後，經臺灣高等法院撤銷前判決，改
      判處有期徒刑1年確定在案，堪認原告之主張為真實。
（二）按因故意或過失，不法侵害他人之權利者，負損害賠償責
      任；汽車、機車或其他非依軌道行駛之動力車輛，在使用
      中加損害於他人者，駕駛人應賠償因此所生之損害。但於
      防止損害之發生，已盡相當之注意者，不在此限；不法侵
      害他人致死者，對於支出醫療及增加生活上需要之費用或
      殯葬費之人，亦應負損害賠償責任；被害人對於第三人負
      有法定扶養義務者，加害人對於該第三人亦應負損害賠償
      責任。不法侵害他人致死者，被害人之父、母、子、女及
      配偶，雖非財產上之損害，亦得請求賠償相當之金額，民
      法第184 條第1項前段、第191 條之2、第192條第1、2項
      、第194條分別定有明文。被告因前揭駕車之過失行為致
      原告重傷、其配偶即被害人蔡亞臻死亡等情，已如前述，
      原告請求被告負侵權行為損害賠償責任，自屬有據。茲就
      原告請求之損害賠償金額審酌如下：
　　⒈醫療費用35萬8,243元部分：原告主張因本件事故而支出輔
      大醫院急診費用1,075元及住院費用27萬9,998元、救護車
      轉診費2萬7,170元、寶建醫院住院費用5萬元等情，業據
      提出輔大醫院急診及住院醫療費用收據、寶建醫院住院繳
      費通知單、救護車執勤收費憑證等件為證（本院卷第63至
      71頁），且為被告所不爭執，原告此部分請求，應堪採信
      。另原告雖曾主張尚有復健費用及復健相關交通費用之支
      出，惟未具體陳明金額，亦未提出任何事證，本院自無從
      審酌准予之，亦予敘明。
　　⒉看護費用部分：原告主張因本件事故而於109年10月18日至
      同年12月6日期間均需住院治療，受有49日之看護費用14
      萬7,000元，並因有住院看護及日常協助之需求而由親屬
      進行看護3個月，另受有13萬5,000元之看護費用損害，以
      上共計28萬2,000元，經查：
　　⑴原告固提出國仁醫院診斷證明書（本院卷一第61頁）為證
      ，然上開診斷證明書上僅記載：「病名：⒈左側股骨骨折⒉
      右肱骨骨折⒊右肩胛骨骨折⒋右第五.七肋骨骨折併氣胸⒌臉
      部及肢體多處撕裂傷」、「上述診斷依據天主教輔仁大學
      附設醫院110年10月19日開立之診斷.110年7月20日.7月27
      日.8月4日.8月30日.11月12日門診治療.目前主訴右肩運
      動受限.右上肢無力.左下肢無力.無法久走.久站.負重工
      作」等語，並未就原告因本件事故所受傷勢是否有休養及
      受看護之必要等情形為任何記載，嗣後本院依原告之聲請
      ，就原告因本件傷勢之就診紀錄及病歷函詢輔大醫院、國
      仁醫院及寶建醫院後，亦僅能得知原告確實於109年10月1
      8日至同年12月6日期間均於輔大醫院、寶建醫院住院治療
      ，衡諸病患於住院治療期間有受人看護之必要，尚符一般
      社會常情，至於出院後之3個月是否仍有專人看護之需求
      ，原告並未提出事證證明。是原告就看護費用之請求，僅
      於其住院期間之49日範圍內為有理由。
　　⑶又原告雖另主張：看護費用應以一日3,000元計算云云，惟
      一般醫院看護之通常收費標準之全日看護費用雖大多為1
      日2,200元以上，然照服員之看護費用係含有獲利計算之
      部分，原告既無實際支出看護費用，自難全以照服員之一
      般薪資採為原告所受之看護費用損害，爰審酌看護人力在
      市場上一般之薪資行情及原告所受傷勢等因素，認計算標
      準應為一日2,000元，始屬妥適，是原告此部分之請求，
      僅於9萬8,000元（計算式：2,000元×49日）之範圍內為有
      理由，逾此部分之請求，則屬無據。
　　⒊工作損失60萬0,131元部分：原告另主張因本件事故而自10
      9年10月18日起至111年4月13日，共計542日期間均無法工
      作，以每月平均薪資3萬3,702元為標準計算，受有60萬0,
      131元之工作損失等情，固據提出國仁醫院診斷證明書（
      本院卷一第61頁）及力梭資訊股份有限公司工作證明書、
      員工年度薪資表（本院卷一第73至75頁）等件為證，惟查
      ：
　　⑴上開工作證明書上雖載有：「因傷病留職停薪起訖2021/11
      /22~2022/12/21」等語，然前揭診斷證明書上並未記載有
      休養必要期間等情，業如前述，原告復未就其於上開期間
      確實有因傷無法工作而須休養之必要提出任何佐證以實其
      說，自不能僅以原告任職公司所出具之留職停薪證明，即
      謂被告須負此段期間之薪資損害賠償責任。惟原告於109
      年11月19日至同年12月6日期間均因傷而住院治療等情，
      亦已如前所述，足認原告確實於計49日之該段期間無法工
      作，是原告就工作損失之請求，亦僅於其住院期間之49日
      範圍內為有理由。
　　⑵按工資謂勞工因工作而獲得之報酬；包括工資、薪金及按
      計時、計日、計月、計件以現金或實物方式給付之獎金、
      津貼及其他任何名義之經常性給與均屬之，勞動基準法第
      2條第3款定有明文，是原告就每月平均薪資之計算標準，
      自應以其所受領之經常性之給予為基準計算。本件原告雖
      主張：於事發前三個月之每月平均薪資為3萬3,702元，並
      提出上開員工年度薪資表為證，是其中之全勤獎金每月1,
      000元，繫於原告當月是否全勤，為不確定之項目；此外
      ，就「其他應稅」之欄位，其109年7月至9月間之金額分
      別為5,661元、3,021元及2,975元，浮動幅度甚大，可認
      亦非雇主固定支付之薪資，是於扣除前開非經常性薪資之
      3,000元及5,661元、3,021元、2,975元後（總金額：1萬4
      ,657元），原告於109年7月至9月間之薪資總額為8萬6,44
      9元（計算式：10萬1,106元－1萬4,657元），每月平均薪
      資應為2萬8,816元。
　　⑶綜上所述，原告得請求之不能工作損失，共計為4萬6,390
      元（計算式：2萬8,816元×(49日/365.25)×12），逾此部
      分之請求，則屬無據。
　　⒋勞動能力減損142萬8,462元部分：
　　⑴按被害人因身體或健康受侵害，致喪失或減少勞動能力，
      其本身即為損害。此因勞動能力減少所生之損害，不以實
      際已發生者為限，即將來之收益，因勞動能力減少之結果
      而不能獲致者，被害人亦得請求賠償（最高法院93年度台
      上字第1489號判決要旨參照）。原告主張因本件事故所受
      傷害已達減少其勞動能力之程度等情，業經本院依職權囑
      託高雄醫學大學附設中和紀念醫院就原告因本件車禍事故
      所致勞動力減損之比例進行鑑定，其鑑定結果為：「七、
      評語：於民國111年9月14日，依美國醫學會出版的第6版『
      永久障礙評估指引』評估該個案因『左側股骨骨折、右肱骨
      及右肩夾骨骨折、左腳大拇指撕裂傷、骨盆骨折、左腿腓
      神經病變』的影響，造成之全人勞動力減損為21%。個案目
      前所接受治療已達最大醫療進步，若未來有更進一步復健
      或手術醫療處置，此百分比可能會改變。」等語，可認原
      告之勞動能力確實因本件事故而受有損害，原告自得請求
      被告就此部分損害負賠償責任。
　　⑵經查，本件原告依前揭鑑定結果主張其因本件事故致勞動
      能力減損21％，非屬無據，又其每月平均薪資為2萬8,816
      元，亦已如前述，則原告請求自起訴狀繕本送達被告之11
      0年9月3日起其法定退休年齡65歲止（136年12月29日），
      依霍夫曼式計算法扣除中間利息（首期給付不扣除中間利
      息）核計其金額為新臺幣124萬0,511元【計算式為：72,6
      16×16.00000000+(72,616×0.00000000)×(17.00000000-00
      .00000000)=1,240,510.0000000000。其中16.00000000為
      年別單利5%第26年霍夫曼累計係數，17.00000000為年別
      單利5%第27年霍夫曼累計係數，0.00000000為未滿一年部
      分折算年數之比例(117/366=0.00000000)。採四捨五入，
      元以下進位】，逾此部分之範圍，則屬無據。
　　⒌被害人蔡亜臻之喪葬費用106萬4,000元部分：原告主張因
      被害人蔡亜臻之死亡，而支出喪葬費用106萬4,000元等情
      ，固據提出匯款申請書為證（本院卷一第77頁），然依前
      開匯款申請書所載，原告所匯款之對象為訴外人蔡黃月英
      ，尚難據以認定原告為支付喪葬費用之人，又訴外人蔡黃
      月英為被害人蔡亜臻之母，前曾以另案訴訟向被告請求被
      害人蔡亜臻之喪葬費用109萬4,655元，並於該案以仁本身
      命科技股份有限公司發票、雅苑費用明細、郵局匯款單、
      聖恩禮儀股份有限公司喪葬服務證明單、新北市政府殯葬
      管理處使用設施規費繳納收據、立懷恩聖地公墓法會收據
      等件為證，經本院以110年度重簡字第2091號民事判決准
      許在案，是原告此部分之請求，尚屬無據，礙難准許。
　　⒍精神慰撫金450萬元部分：
　　　查本件事故之發生確係因被告之過失所致，且原告亦因此
      受有上開傷害，自堪認原告精神上確實受有相當程度之痛
      苦，又被害人洪瑜珣因被告之侵權行為而死亡，，原告身
      為訴外人蔡亜臻之配偶，所受精神上痛苦，誠屬非微，則
      原告依民法第194條請求被告賠償精神慰撫金等語，核屬
      有據是原告本於侵權行為之法律關係，請求被告賠償非財
      產上之損害，自屬有據。又慰撫金之多寡，應斟酌雙方之
      身分、地位、資力與加害程度，及其他各種情形核定相當
      之數額，該金額是否相當，自應依實際加害情形與被害人
      所受之痛苦及雙方之身分、地位、經濟狀況等關係決定之
      。爰審酌原告110年度所得為9萬5,115元，名下有房屋2筆
      、田賦3筆及汽車1部；被告110年度所得為1萬6,229元，
      名下無財產，此有兩造之稅務電子閘門資料查詢結果在卷
      佐稽，復參以被告之侵害手段情節及原告因此所受精神上
      所受痛苦等一切情狀，認為原告就體傷部分請求150萬元
      、就被害人蔡亜臻死亡請求300萬元，均屬過高，應分別
      以體傷部分得請求20萬元，被害人蔡亜臻死亡部分得請求
      150萬元，共計170萬元為適當。
　　⒎綜上所述，原告得請求被告賠償之損害合計為344萬3,144
      元（計算式：醫療費用35萬8,243元＋看護費用9萬8,000元
      ＋工作損失4萬6,390元＋勞動力減損124萬0,511元＋精神慰
      撫金170萬元）。
（三）末按保險人依強制汽車責任保險法規定所為之保險給付，
      視為被保險人損害賠償金額之一部分，被保險人受賠償請
      求時，得扣除之，強制汽車責任保險法第32條定有明文。
      查原告因本件事故已領取強制汽車責任險，就其體傷部分
      已領取15萬2,940元，就被害人蔡亜臻死亡之部分領取66
      萬6,000元，業據原告於111年11月22日具狀、同年月25日
      當庭陳述，依法自應予扣除，故被告應賠償原告之344萬3
      ,144元，經扣除前開已受領之保險給付後，原告尚得對被
      告請求262萬4,204元（計算式：344萬3,144元－15萬2,940
      元－66萬6,000元）。
四、從而，原告依侵權行為法律關係，請求被告給付262萬4,204
    元及自刑事附帶民事起訴狀繕本送達翌日即110年9月28日（
    附民卷第13頁）起至清償日止，按年息5％計算之利息，為有
    理由，應予准許；逾此部分之其餘請求，則無理由，應予駁
    回。
五、本判決原告勝訴部分，係依簡易程序而為被告敗訴之判決，
    爰依職權宣告假執行。至原告敗訴部分，其假執行之聲請，
    即失所附麗，應併予駁回。
六、本件係刑事附帶民事訴訟，由刑事合議庭裁定移送本庭之事
    件，依刑事訴訟法第504 條第2 項之規定，免納裁判費，本
    件訴訟中亦未生其他訴訟費用，故無應確定之訴訟費用額，
    爰不為訴訟費用負擔之諭知，併此敘明。　　　　
中    華    民    國   111    年    12    月    16    日
                  臺灣新北地方法院三重簡易庭
                      法      官  王雅婷
以上正本係照原本作成。
如不服本判決，應於送達後20日內，向本院提出上訴狀並表明上
訴理由，如於本判決宣示後送達前提起上訴者，應於判決送達後
20日內補提上訴理由書（須附繕本）。
中    華    民    國   111    年    12    月    16    日
                      書  記  官  陳芊卉